臺灣臺南地方法院民事裁定　　　　　100年度消債更字第58號
聲　請　人
即　債務人　張美雲
代　理　人　湯寶凝律師
上列當事人因消費者債務清理事件聲請更生，本院裁定如下：
    主  文
聲請駁回。
聲請費用新臺幣壹仟元由聲請人負擔。
    理  由
一、按債務人對於金融機構因消費借貸、自用住宅借款、信用卡
    或現金卡契約而負債務，在聲請更生或清算前，應提出債權
    人清冊，以書面向最大債權金融機構請求協商債務清償方案
    並表明共同協商之意旨，消費者債務清理條例第151條第1項
    定有明文；前揭規定立法意旨無非認債務人對於金融機構因
    前開原因所負欠債務，其法律關係較為單純明確，金融機構
    並已訂有債務協商機制，如能協商成立，債務人不需依消債
    條例聲請更生或清算，可疏減法院負擔，有效分配司法資源
    ，並使債務人得自主解決其債務，爰就此部分採行協商前置
    主義。是以，債務人對於金融機構因消費借貸等原因而負債
    務者，仍須先以書面向最大債權金融機構提出協商請求，又
    依同條例第 153條規定，亦僅於金融機構逾期不開始協商或
    協商不成立後，始得逕向法院聲請更生或清算。又聲請更生
    或清算不合程式或不備其他要件者，法院應以裁定駁回之，
    但其情形可以補正者，法院應定期間先命補正，復為同條例
    第8條所明定。
二、本件聲請人即債務人向本院聲請更生主張：聲請人原係向中
    國農民銀行股份有限公司（現為合作金庫商業銀行）借款新
    台幣（下同） 4,200,000元，除提供其座落台南縣新化鎮○
    ○○段第4地號土地及617建號建物（下稱系爭抵押物）設定
    第一順位抵押權外，並由聲請人之女兒林曉億擔任連帶保證
    人；嗣系爭抵押物遭鈞院92年度執字第 21653號強制執行拍
    賣，並強制執行聲請人其他財產，惟仍有不足清償額。日前
    債務人向合作金庫商業銀行（下稱合作金庫商銀）提出前置
    協商申請，該銀行要求聲請人須出具前置協商保證人同意書
    ，惟因聲請人女兒不願簽署同意書，致聲請人之申請遭合作
    金庫商銀以不符合此機制申請資格而予退件處理，聲請人因
    無法與最大債權銀行進行協商，方逕行提出更生之聲請云云
    。
三、經查，聲請人因房屋貸款而負債務，嗣系爭抵押物經債權人
    合作金庫商銀聲請強制執行拍定，於民國（下同）93年 1月
    21日受償2,191,546元，聲請人前曾於99年10月向本院聲請
    更生，然經本院99年消債更字第 169號以其未踐行與最大債
    權金融機構進行債務協商之前置程序為由，裁定駁回確定在
    案。雖本件聲請人稱已向合作金庫商銀提出前置協商申請，
    惟自承因其女兒即連帶保證人林曉億不願簽署同意書，致聲
    請人之申請遭合作金庫商銀以不符合機制申請資格而退件，
    聲請人並自稱積欠無擔保債務 1,668,000元云云。債權人合
    作金庫商銀則檢具本院92年執字第 21653號分配表影本、98
    年南院龍執實字第 13094號債權憑證影本及債權計算書等件
    為證，主張聲請人迄仍積欠本金、利息等共 5,806,418元；
    合作金庫商銀並陳稱聲請人雖於100年1月24日向該銀行申請
    前置協商，惟其連帶保證人林曉憶不願出具保證人同意書，
    不符合前置協商之申請資格，故債權銀行於100年2月17日寄
    發前置協商退件通知函予債務人，並非前置協商不成立通知
    函等語。又依聲請人所陳報合作金庫商銀100年2月17日之前
    置協商退件通知函載明：「‧‧‧將視為前置協商自始未開
    始，請台端備齊必要文件或排除不符合法定申請資格後，再
    重新提出申請。」等語，足徵本件其實尚未經最大債權金融
    機構受理而進行前置協商，應可認定。
四、綜上，聲請人並未依消費者債務清理條例第151條第1項規定
    與最大債權銀行踐行前置協商程序，且上開欠缺又屬無從補
    正，參照首揭說明，本件更生之聲請顯屬無據，自應駁回其
    更生之聲請，爰裁定如主文。
中    華    民    國    100    年    6    月    23    日
              民事第三庭    法  官  何清池
上為正本係照原本作成。
如不服本裁定，應於裁定送達後10日內，以書狀向本院提出抗告
，並繳納抗告費新臺幣1千元。
中    華    民    國    100    年    6    月    23    日
                            書記官  謝明達